

# Leitura e Gravação de Dados



## Importação de dados

- O R permite importar e exportar dados em varios formatos ("xls","xlsx","csv","txt", "dbf")
- também arquivos de outros softwares: SAS, SPSS, STATA

## leitura de tabelas

- separador de colunas: **vírgula(,)**, **ponto e vírgula(;)"**, **espaço(" ")**, ...
- separador decimal: **"vírgula(,)"** ou **ponto(.)**
- valores não observados: **"NA"**
- geralmente com os nomes das colunas na primeira linha (*header*)

## *read.table()*

read.table(file, header = FALSE, sep = "", quote = "\"'",
           dec = ".", numerals = c("allow.loss", "warn.loss", "no.loss"),
           row.names, col.names, as.is = !stringsAsFactors,
           na.strings = "NA", ...

## Arquivos csv

- padrão nacional: *sep=";"* e *dec=","* - *read.csv2()*
- outros países: *sep=","* e *dec="."* - *read.csv()*

## Exportação de dados - csv

- *write.csv()* ou *write.csv2()*

## Exercícios 

**Download do arquivo** [https://tinyurl.com/Int-R01-zip]

1. sejam os vetores: x=rnorm(10) e y=rnorm(10,30), crie um objeto com x e y em duas colunas e nomeie como M. Exporte este objeto com write.csv(M,"M.csv")e write.csv2 (M,"M2.csv"). 
1. Carregue o arquivo renda_BR_01
2. Carregue o arquivo renda_BR_02
3. Carregue o arquivo renda_BR_03


## Resolução 01

1- Sejam os vetores: x=rnorm(10) e y=rnorm(10,30), crie um objeto com x e y em duas colunas e nomeie como M. Exporte este objeto com write.csv(M,"M.csv")e write.csv2 (M,"M2.csv"). 

```{r eval=FALSE}
x=rnorm(10)
y=rnorm(10,30)
M=data.frame(x,y)
write.csv(M,"M.csv")
write.csv2(M,"M2.csv")
```


## Resolução 02

2- Carregue o arquivo renda_BR_01

```{r eval=FALSE}
x=read.csv("../data/renda_BR_01.csv")
head(x)
```

## Resolução 03

3- Carregue o arquivo renda_BR_02

```{r eval=FALSE}
x=read.csv2("../data/renda_BR_02.csv",header=T)
head(x)
```


## Resolução 04

4- Carregue o arquivo renda_BR_03

```{r eval=FALSE}
x=read.table("../data/renda_BR_03.txt", sep="", header=T)
head(x)
```
