



# Matrizes
- disposição bidimensional (linhas e colunas) 
- os elementos devem ser todos de um mesmo tipo(numéricos, caracteres, ...)


## Criando uma Matriz
```{r}
ms = matrix(0, nrow = 2, ncol = 3) 
ms

```

## Criando uma Matriz
```{r warning=FALSE}
# criação
x = c(2, 4, 3, 5, 6, 7, 6, 8, 7)
nc = 3
ms = matrix(x, ncol = nc, byrow = TRUE)
ms
```

## Dimensão da matriz
```{r}
dim(ms)
ncol(ms)
nrow(ms)
```
- o resultado refer-se ao número de linhas e colunas (nesta ordem)

## Selecionando elementos da matriz
```{r}
# elemento da linha 1 e coluna 3
ms[1, 3] 

# elementos da linha 2 e coluna 2 e 3
ms[2, c(2, 3)]
```


## Selecionando elementos da matriz
- para selecionar uma dimensão inteira, deixe sem valor
```{r}
# todos os elemento da  coluna 3
ms[, 3] 

# todos os elemento da  linha 2
ms[2, ]
```

## Substituindo valores

```{r}
ms[2, 3] = 10
ms[2, ] = c(7, 7, 7)
ms

```

## Adicionando Colunas e linhas 

```{r}
# adicionando nova coluna
ms = cbind(ms, c(3, 3, 3)) 

# adicionando nova linha
ms = rbind(ms, c(1, 1, 1, 1)) 

ms


```

## Combinando matrizes
```{r}
m = matrix(2, 2, 3)
m
cbind(m, m) # novas colunas
rbind(m, m) # novas linhas
```


## Operações com Matrizes
```{r}
ms * 2 # recycling rule

```

## Produto Matricial
```{r}
ms %*% t(ms) # produto matricial
```


## Identificando elementos de objetos

- $dimnames()$
```{r}
m=matrix(NA,2,2)
m # sem nomes em linhas e colunas
dimnames(m)=list(c("A","B"),c("a","b"))
m
```


## Identificando linhas e colunas

- $colnames()$
- $rownames()$
```{r}
m=matrix(NA,2,2)
rownames(m)=c("A","B")
colnames(m)=c("a","b")
m
```



#  Data Frame
- É uma disposição bidimensional dos dados
- Pode ter elementos de diferentes modos em diferentes colunas, desde que cada coluna tenha o mesmo tamanho. 


## Criando um Data Frame
```{r}
nome = c("Carlos", "Jorge", "Ana")
nota01 = c(7, 5, 7)
nota02 = c(8, 6, 4)
df = data.frame(nome, nota01, nota02)
df
```

## Selecionando elementos do Data Frame
```{r}
# similar a um Matriz

df[1, 2]

df[1,]

df[, "nota01"]

```

## Dimensão do Data Frame
```{r}
dim(df)
ncol(df)
nrow(df)
```

## Ordenando Data Frame
- Ordenando o data frame por uma coluna
```{r}
# ordena df pela nota01
df[order(df$nota01), ]
```



## Identificando linhas e colunas

- $colnames()$
- $rownames()$
```{r}
rownames(df)=c("linha01","linha02","linha03")
colnames(df)=c("Nome", "Nota01", "Nota02")
df
```


# Listas
- Coleção ordenada de componentes 
- Como um vetor  com objetos de diferente tipos
- Os componentes de uma lista podem ser de qualquer tipo

## Exemplos em R: Listas
```{r}

l = list(c(1:10), df)
l

```

## Extraindo elementos de uma Listas
```{r}
# obter o elemento da posição 2 da lista l
l[[2]]

```


## Dimensão de uma Listas
```{r}
length(l)

```


## Identificando lista

- $names()$
```{r}
L=list(1:10,"Teste")
names(L)=c("A","B")
L
```




# Factor
- Armazena os valores nominais (sexo, religião, estado civil, 0,1,2, etc) considerados categorías 

- Usado para identificar grupos com ou sem ordenação


## Factor 
```{r comment=""}
# p_sexo com 3 valores male e 2 valores female 
p_sexo = c(rep("male", 3), rep("female", 2))
p_sexo

p_sexo = factor(p_sexo) 
# dois níveis female e male
p_sexo

```

## Factor - levels

- define a ordenação dos fatores
```{r comment=""}
# os levels são female e male 
# ordem alfabética quando não especificado
p_sexo

p_sexo = factor(p_sexo, levels=c("male","female")) 
p_sexo

```

## Factor - labels

- define os labels (segue a ordenação - levels)
```{r comment=""}
# os levels são female e male 
p_sexo = factor(c(rep("male", 3), rep("female", 2)))
p_sexo

# os labels seguem a ordenação do level

factor(p_sexo, labels=c("malex","female")) 

```

## Factor - labels

```{r}
p_sexo = c(rep("male", 3), rep("female", 2))
p_sexo

factor(p_sexo,levels=c("male","female"), 
               labels=c("malex","female")) 

```


## Factor - NA

- NA não é considerado um fator (level)
- mas pode ser mantido  

```{r}
factor(c(1:2, NA))

# mas é possível marter os NA 
factor(c(1:2, NA), exclude =  "" ) 

# factor(c(1:2, NA), exclude = NULL) 
```






## Factor - ordered

- define os labels (segue a ordenação - levels)
```{r comment=""}
z <- factor(LETTERS[3:1], ordered = TRUE)
z
```









## Identificaçõe de objetos

- $is.character()$
- $is.logical()$
- $is.numeric()$
- $is.vector()$
- $is.matrix()$
- $is.list()$
- $is.data.frame()$
- $is.factor()$



## Identificando vetor

- $names()$
```{r}
v=1:4
names(v)=c("A","B","C","D")
v
```

## Selecionando elemento pelo nome
```{r}
# List
L$A

#matrix
m[,"a"] # uma coluna
m["A",] # uma linha
```


# Resumo de Funções
- $c(object,object,...)$:  **combine objects into a vector**
- $length(object)$: **number of elements or components**
- $class(object)$:  **class or type of an object**
- $names(object)$:  **names**
- $rownames() / colnames()$: **nomes de linhas e colunas**
- $cbind(object, object, ...)$: **combine objects as columns**
- $rbind(object, object, ...)$: **combine objects as rows** 
- $seq()$: **sequencia regular**
- $rep()$: **repetições** 


# Exercícios {#Exercícios_03}

1. Crie uma matriz com 20 linhas e 20 colunas com diferentes números ímpares. ([Solução_3.01])
2. Crie uma nova matriz com as colunas pares da matriz do item 1. ([Solução_3.02]) 
3. Na matriz do item 2 inclua uma coluna, na última posição, com valores iguais ao número de linhas. ([Solução_3.03])
4. Na matriz do item 3 inclua uma linha, na primeira posição, com valores iguais ao número de colunas. ([Solução_3.04])
5. Crie uma matriz de 2 linhas e 2 colunas com letras e coloque-a (substitua) no centro da matriz do item 2. O que aconteceu com a matriz?  ([Solução_3.05])
6. Crie uma matriz com 4 linhas iguais a: 1,2,3,4. Faça um teste para verificar se todos os elementos da coluna 1 são iguais a 1. ([Solução_3.06])
7. Suponha que a matriz do item 6 corresponda a dados de 4 pessoas ( Marcos, Pedro, Denis e Clara). Crie um objetos onde a primeira coluna seja os nomes e as demais os dados. ([Solução_3.07])
8. Crie um objeto que agregue os resultados de todos os itens anteriores e ainda, inclua a data atual. ([Solução_3.08])




## Solução_3.01
1. Crie uma matriz com 20 linhas e 20 colunas com diferentes números ímpares.
```{r}
# numareos ímpares
imp = seq(1, 800, by = 2)
m1 = matrix(imp, 20, 20)

```
[Retorna](#59)

## Solução_3.02
2. Crie uma nova matriz com as colunas pares da matriz do item 1
```{r}
N = dim(m1)[2]
m2 = m1[, seq(2, N, by = 2)]

```
[Retorna](#59)

## Solução_3.03
3. Na matriz do item 2 inclua uma coluna, na última posição, com valores iguais ao número de linhas.
```{r}
nl = nrow(m2)
m3 = cbind(m2, nl)
m3

```
[Retorna](#59)

## Solução_3.04
4. Na matriz do item 3 inclua uma linha, na primeira posição, com valores iguais ao número de colunas.
```{r}
nc = ncol(m3)
m4 = rbind(nc, m3)
m4

```
[Retorna](#59)

## Solução_3.05
5. Crie uma matriz de 2 linhas e 2 colunas com letras e coloque-a (substitua) no centro da matriz do item 2. O que aconteceu com a matriz? 
```{r}
ml = matrix(letters, ncol = 2, nrow = 2)
ml
dim(m2)

m2[c(10, 11), c(5, 6)] = ml
m2
```
[Retorna](#59)

## Solução_3.06
6. Crie uma matriz com 4 linhas iguais a: 1,2,3,4. Faça um teste para verificar se todos os elementos da coluna 1 são iguais a 1.
```{r}
m6 = matrix(c(1, 2, 3, 4), ncol = 4, nrow = 4, byrow = T)
m6
m6[,1]==1
```
[Retorna](#59)

## Solução_3.07
7. Suponha que a matriz do item 6 corresponda a dados de 4 pessoas ( Marcos, Pedro, Denis e Clara). Crie um objetos onde a primeira coluna seja os nomes e as demais os dados.
```{r}
nomes = c("Marcos", "Pedro", "Denis" , "Clara")
data.frame(nomes, m6)

```
[Retorna](#59)

## Solução_3.08
8. Crie um objeto que agregue os resultados de todos os itens anteriores e ainda, inclua a data atual.
```{r}
L=list(ex1=m1,ex2=m2,ex3=m3,ex4=m4,data=Sys.Date())
```
[Retorna](#59)

