
```{r  include=FALSE}
# This is an R setup chunk, containing default options applied to all other chunks
library(knitr)
# This sets the chunk default options
opts_chunk$set(echo=TRUE)
# This sets some display options
options(digits=3)
options(out.width = "90%",fig.cap= "")
```


# R - O básico


## R - primeiro passo

- abra o RStudio
- crie um script (*File* > *New File* > *R Script*)

## R - Como uma calculadora

```{r echo=TRUE}

5 + 3 - 4


5 ^ 20 * 2 ^ 20
```


## R: Criando objetos
```{r echo=TRUE}
# Criando objetos
a = 3 + 2
b = 3

a
print(a)

```


## R: Criando um objeto de objetos 
```{r echo=TRUE}
# Criando objetos
c = a + b

c
print(c)

```


## R: Criando e Destruindo objetos


```{r echo=TRUE}
# Criando objetos
d = pi
d


```


```{r echo=TRUE}
# Destruindo objetos (um novo valor)
d = 25
d

```



## R - Objetos

- São estruturas de dados para armazenamento em memória




## R: Criando e Destruindo objetos
- os objetos também são chamados de variáveis 
- os nomes de objetos se diferenciam com letras maiúsculas e minúsculas - *case sensitive* 
- os nomes devem começar com uma letra 
- os nomes não podem conter *espaço* e/ou caracteres especiais *@,#,&,...*

## R: Tipos de Variáveis

- Numéricas (numeric): Números inteiros ou reais, como idade, renda, número de filhos
- Datas (Date): São um  tipo especial de variável numérica

- Texto (character): Características puramente individuais que não podem ser utilizadas para categorizar os indivíduos

- Booleanas (logical): valores podem ser VERDADEIRO ou FALSO

## Exemplos em R - numeric
```{r echo=TRUE}
r_num = 1 / 10 ^ 7
r_num
# usar class() para saber o tipo da variavel
class(r_num) 

pi
class(pi)

```

## Exemplos em R - Date
```{r echo=TRUE}
# Date
r_date = Sys.Date()
r_date
class(r_date) 
```

## Exemplos em R - character
```{r echo=TRUE}
# caracter
name ="Maria"
class(name)

```

## Exemplos em R - logical
```{r echo=TRUE}
r_bool = TRUE # Logical
r_bool
class(r_bool)
```

## Operadores Matemáticos


Operador  | Descrição
------------- | -------------
$+$ |  *soma* 
$-$ | *subtração*  
$/$ | *divisão*
$*$ | *multiplicação* 
$\wedge$ | *potência* 
$\%\%$ | *resto da divisão* 
$\%/\%$ | *inteiro da divisão* 


## Exemplos em R - expressões
```{r echo=TRUE}
3 + 1 * 6 - 1 ^ 2

(1 + (2 * 3)) * 5
```

## Exemplos em R - divisão
```{r echo=TRUE}
7 / 2
7 %/% 2
7 %% 2

```






## Operadores de Comparação e Lógicos


Operador  | Descrição
------------- | -------------
$==$ | *igual a*
$!=$ | *diferente de*
$!$ | *negação*
$>$ | *maior que*
$<$ | *menor que*
$>=$ | *maior ou igual a*
$<=$ | *menor ou igual a*
$\&$ | *e*
$|$ | *ou*




## Exemplos - maior/menor
```{r echo=TRUE}
3 > 2
5 < 2
```

## Exemplos - igualdade
```{r echo=TRUE}

2 == 2   # É igual?
2 != 2  # Não é igual?
```

## Exemplos - e/ou
```{r echo=TRUE}

(6 > 5) & (7 > 8) # operador "e"

(6 > 5) | (7 > 8) # operador "ou"
```

## Inf - infinity

- Inf / -Inf : Infinito
```{r echo=TRUE}
Inf+1

```


## NaN - not a number

- NaN: "not a number", o valor não pode ser calculado
```{r echo=TRUE}
Inf / Inf

```

## NA - not avaible

- NA : 
```{r echo=TRUE}
NA + 1
NA | TRUE # operação ou
```



## Funções no R

- os "comandos" no R são funções (programas)
- por exemplo, digite no console: **mean(c(2,3,4,5))**
- esta é a função que calcula a média aritmética de 2, 3, 4 e 5 
- para entender a função digite no console: **?mean**

$$mean(x, trim = 0, na.rm = FALSE, ...)$$


## Funções no R - como funcionam

$$ <function\; name>(<arg1>, <arg2>, ...)$$

- *arg1, arg2,...* são os argumentos da função
- alguns argumentos são obrigatórios
- nome do argumento e posição (ordem)
- informações detalhadas de uma função use o help: $?<nome\_da\_função>$




## Funções especiais para números especiais

- is.inf()
- is.nan()
- is.na()

## Testa NA
```{r echo=TRUE}
a = NA
is.na(a)
```

## Funções Matemáticas

Função  | Descrição
------------- | -------------
$abs(x)$ | *valor absoluto*
$sqrt(x)$ | *raiz quadrada*
$ceiling(x)$ | *menor inteiro maior ou igual a* $x$
$floor(x)$ | *maior inteiro menor ou igual a* $x$
$trunc(x)$ | *parte inteira*
$round(x, digits=n)$ | *arredondamento com n dígitos* 
$cos(x), sin(x), tan(x)$ | *Cosseno, seno e tangente*	
$acos(x), cosh(x), acosh(x)$ | *arco_cosseno, arco_seno e arco_tangente*
$log(x)$ | *logarítmo natural*
$exp(x)$ | *exponencial*



## valor absoluto
```{r echo=TRUE}
abs(-10.3)
```
## raiz quadrada
```{r echo=TRUE}
sqrt(36) 
```


## Menor inteiro maior ou igual ao o argumento
```{r echo=TRUE}
ceiling(2.88)
ceiling(2.1)
ceiling(2)
```


## Maior inteiro menor ou igual ao argumento 
```{r echo=TRUE}
floor(2.88)
floor(2.1)
floor(2)
```


## Parte inteira
```{r echo=TRUE}
trunc(2.88)
trunc(2.01)
```


## Arredondamento com n dígitos
```{r echo=TRUE}
round(2.88, digits=1)
round(2.88, digits=0)
round(2.1, digits=0)
```


## Cosseno, Seno e Tangente
```{r echo=TRUE}
cos(pi) #ângulo em radianos
sin(pi/2)
```
	

## arco_cosseno, arco_seno e arco_tangente
```{r echo=TRUE}
acos(-1)

```



## logarítmo
```{r echo=TRUE}
log(10)
log(10,base=10)
```

## exponencial

```{r echo=TRUE}
exp(1)
```


## Funções especiais para números especiais

Função  | Descrição
------------- | -------------
$is.inf(x)$ | *x é Inf?*
$is.nan(x)$ | *x é NaN?*
$is.na(x)$ | *x é NA?*


## Testa NA
```{r echo=TRUE}
a = NA
is.na(a)
```

## Exercícios_01 {#Exercícios_01}

1. Calcule a área de uma circunferência de raio 337 ($A=\pi r^2$) 
2. Qual a raiz quadrada de 3976? 
3. Crie um objeto, $a$, com o valor 10, e outro, $b$ com o 30.
4. Execute uma função que teste se $a$ é menor que o logaritmo (base 10) de $b$. 
5. Execute uma função que teste se $a$ NÃO é igual a $b$ elevado ao quadrado e dividido por $a$ menos 1.
6. Crie um objeto com nome *nota média* e atribua valor 10.
7. Se *a = NA* e *b = 10*, calcule: $a^2$, $a^0$, $a+b$. Explique os resultados.

## Soluções da Lista de Exercícios R - O Básico 

## Solução_1.01

Calcule a área de uma circunferência de raio 337

$$ A = \pi \cdot r^2$$
```{r echo=TRUE}
r = 337
A = pi * r ^ 2
A

```
[Retorna](#65)

## Solução_1.02
Qual a raiz quadrada de 3976?

```{r echo=TRUE}
sqrt(3976)
```
[Retorna](#65)


## Solução_1.03
Crie o objeto a com o valor 10, b com o 30

```{r echo=TRUE}
a = 10
b = 30
```
[Retorna](#65)

## Solução_1.04
Execute uma função que teste se $a$ é menor que o logaritmo (base 10) de $b$
```{r echo=TRUE}
a < log(b,base=10)
```
[Retorna](#65)

## Solução_1.05
Execute uma função que teste se $a$ NÃO é igual a $b$ elevado ao quadrado e dividido por $a$ menos 1.
```{r echo=TRUE}
a != b ^ 2 / a - 1
```
[Retorna](#65)

## Solução_1.06

Crie um objeto com nome *nota média* atribua valor 10
```{r echo=TRUE}
#nota media=10 #não funciona
# usar "_" ou "." para conectar as palavras
nota_media = 10
nota.media = 10

#nota%media=10 #não funciona
```
[Retorna](#65)

## Solução_1.07
Se *a = NA* e *b = 10*, calcule: $a^2$, $a^0$, $a+b$. Explique os resultados.
```{r echo=TRUE}
a = NA
b = 10
# NA - Not Available/ Missing Values
a^2 # NA^2=NA
a^0 # NA^0=1 - X^0 é 1 para qualquer valor de X (mesmo NA!)
a+b # NA + qualquer número é sempre NA
```
[Retorna](#65)
