## Medidas Estatísticas Básicas
 - min() , max()
 - sum() 
 - mean(), median()
 - quantile()
 - var(), sd()
 - summary()
 - table()


## mean 
```{r}
x=rnorm(20,10)
mean(x)
x1=c(x,NA)
mean(x1)
mean(x1, na.rm=T)
```




## summary

```{r}
summary(x1)
summary(cars)
```

## tabela de frequencia
```{r}
x=sample(letters[1:5],60,replace=T) #?sample
table(x)
```



## Exercícios

1. Carregue a base de dados votos.txt ([https://tinyurl.com/votos-txt])
2. Qual a dimensão do objeto? (linhas e colunas)
3. Quais são as variáveis?
4. Corrija os nomes das colunas como segue: uf, candidatos, partido, log_votos, sexo, resultado
5. Qual a frequencia de partidos e de sexo dos candidatos?
6. Qual o partido com a representatividade por sexo mais equilibrada?
7. Qual a media de votos dos eleitos?


## Exercício 01 
1- Carregue a base de dados votos.txt
```{r}
votos=read.table("../data/votos.txt",sep="\t",dec=",",header=T)
head(votos)
```

## Exercício 02 

2- Qual a dimensão do objeto? (linhas e colunas)
```{r}
dim(votos)
```

## Exercício 03 
3- Quais são as variáveis?
```{r}
colnames(votos)
```

## Exercício 04 
4- Corrija os nomes das colunas como segue: *uf, candidatos, partido, log_votos, sexo, resultado*.
```{r}
colnames(votos)=c("uf","candidatos", "partido", 
                  "log_votos", "sexo", "resultado")
head(votos)
```

## Exercício 05 - Parte 1

5- Qual a frequencia de partidos?
```{r}
table(votos$partido)
# varios problemas: 
#  - Letra maiusculas e minusculas nas siglas
#  - espaços ante ? depois das siglas

# Padronizando: tudo em letras maiúsculas
votos$partido=toupper(votos$partido)
table(votos$partido)
```

## Exercício 05 - Parte 2

```{r}
# removendo os espaços antes/depois das palavras
votos$partido=trimws(votos$partido, which="both")
table(votos$partido)
```


## Exercício 06 - Parte 01
6- Qual o partido com a representatividade por sexo mais equilibrada?

```{r}
head(table(votos$partido,votos$sexo),12)
```


## Exercício 06 - Parte 02
```{r}
# a variável sexo não esta com a escrita padronizada
# deve ser padronizada: se masculino: Masculino e 
#                       se feminino: Feminino

# o comando sub não faz a tarefa adequadamente
#sub(c("Fem."),c("Feminino"),votos$sexo,)

# Atenção que a variável sexo é um factor
# Transforme em character
votos$sexo=as.character(votos$sexo)

# substituindo os termos 
votos$sexo[votos$sexo=="Fem."]="Feminino"
votos$sexo[votos$sexo=="feminino"]="Feminino"
votos$sexo[votos$sexo=="masculino"|votos$sexo=="Masc."]=
        "Masculino"

# Transforme em factor
votos$sexo=as.factor(votos$sexo)
# olhando a tabela
head(table(votos$partido,votos$sexo),3)
```


## Exercício 06 - Parte 03
```{r}
# um indicador de representatividade cand_Fem/cand_Masc
#- quanto mais próximo de 1, mais equlibrado
# ( cuidado com as pequenas amostras )
x=(table(votos$partido,votos$sexo))

x=as.matrix(x)
repres= x[,1]/x[,2]
sort(repres)
```

## Exercício 07 
7. Qual a media de votos dos eleitos?

```{r}
mean(votos$log_votos)

```

