

# Gráficos

-	Os gráficos são apresentados em janelas gráficas.
-	Normalmente há uma única janela gráfica e esta sempre apresentará o último gráfico solicitado.
-	É possível abrir varias janelas gráficas.
Comando: X11()  


## A função plot()
-	Função gráfica  genérica do R.

*plot(x, y, type=“p”, ...)*


## Multiplos gráficos na Janela ativa

par(mfrow=c(l ,c ))



## Criando dados simulados
```{r echo=TRUE}
 set.seed(333)
 x = runif(100)
 y = 4*x+rnorm(100)
 grp = factor(rep(1:5,20))
 grpl = factor(rep(LETTERS[1:5],c(15,35,22,40,8)))
 gg=factor(rep(c("G_A","G_B","G_C"),c(40,45,35)))
gg=sample(gg)
```


## plot - Argumentos (principais)

Os principais argumentos da função *plot()*

- *type*: tipo de gráfico (linhas, pontos, ...)
-  *main*: título
-  *xlab* e *ylab*: título dos eixos
-  *col*: cor (veja *colors()*)


## Gráfico de pontos
```{r }
plot(x,y,type="p",main="Título do Gráfico",
xlab="x",ylab="y",col="blue")
```

## Gráfico de pontos

```{r,eval=F}
plot(x,y,type="p",main="Título do Gráfico",
xlab="x",ylab="y",col="blue", pch="*",cex=3)
```

```{r , echo=FALSE}
plot(x,y,type="p",main="Título do Gráfico",
xlab="x",ylab="y",col="blue", pch="*",cex=5)
text(0.02,5.5,"parâmetros pch e cex",pos=4,col="red",cex=2)
```


## Gráfico de linhas 
```{r}
plot(y,type="l",main="Título do Gráfico",
xlab="x",ylab="y",col="red")
```


## Gráfico de linhas- opções

```{r,eval=FALSE}
plot(y,type="l",main="Título do Gráfico",
xlab="x",ylab="y",col="red",lty=3, lwd=3)
```

```{r , echo=FALSE}
plot(y,type="l",main="Título do Gráfico",
xlab="x",ylab="y",col="red",lty=3, lwd=3)
text(0.02,5.5,"parâmetros lty e lwd",pos=4,
     col="blue",cex=3)
```


## barplot

```{r}
 barplot(table(grpl),angle = 15+10*1:5, density = 20,
         main="barplot",col="red")
```

## barplot -vertical

```{r}
 barplot(table(grpl),col="black",  main="barplot")
```

## barplot - horizontal

```{r}
 barplot(table(grpl),col="black",horiz=TRUE, 
         main="barplot Horizontal")
```


```{r}
 barplot(table(gg,grpl),beside=TRUE,col=heat.colors(3),
border="white",legend=unique(gg),  main="barplot")
```




## histograma
```{r}
hist(y,density=10,main="hist", col="blue")
```



## boxplot
```{r}
 boxplot(split(y,grp),names=paste("Grp ",1:5,sep=""),
         main="boxplot")
```

## points- adiciona pontos
```{r}
 plot(x,y,type="p",main="points")
 points(c(0.2,0.4,0.6),c(1,3,5),pch=9,cex=4, col="red")
```



## abline - adiciona uma reta
```{r}
 plot(x,y,main="abline")
 abline(lsfit(x,y))
 abline(a=0,b=4.5,col="red")
```



## lines - adiciona linhas
```{r}
plot(y,type="l",main="lines")
 lines(c(y[-1]+1,0), col="red")
```


## text - adiciona texto
```{r}
plot(x,y,type="n",main="text")
text(x,y,cex=2)
text(0.02,5.5,"detalhes: ?text", pos=4, cex=3,col="red")
```

 
## title - gerenciando títulos

```{r}
plot(x,y,xlab=NA, ylab=NA)
title("Título", cex.main = 2,   font.main= 4, 
      col.main= "blue",xlab = "Eixo x",ylab = "Eixo y",
      cex.lab = 0.75, font.lab = 3, col.lab = "red")
```

## Parâmetros Gráficos

- para detalhes veja *?par*
- font:  1(plain text), 2(bold face), 3 (italic) e 
4 (bold italic)
- lty: 0=blank, 1=solid (default), 2=dashed, 3=dotted, 
4=dotdash, 5=longdash, 6=twodash
- pch: veja *?points*


## Funções Gráficas de Baixo Nível 
-	Points - Adiciona  pontos	
-	text - Adiciona texto	
-	lines - Adiciona linhas  conectando pontos	
-	abline - Adiciona linha reta		

##Funções Gráficas de Baixo Nível
-	Title - Adiciona título	
-	legend - Adiciona legenda	
-	identify - identifica pontos interativamente  	

## Multiplos gráficos na Janela ativa

par(mfrow=c(l ,c ))

## Funções de Gráficos 
-	barplot() Gráfico de barras simples 
-	boxplot() - box plot simples 
-	hist() - histograma
-	dotchart() - Gráfico de pontos 	
-	piechart() - Gráfico de pizza 
- qqnorm() - Gráfico quantile-quantile para uma amostra
contra a normal padrão
-	qqplot	quantile-quantile plot para duas amostras	




## Gráficos melhores

- Para melhores resultados com gráficos use o package
$$**ggplot2**$$
- http://www.r-graph-gallery.com/portfolio/ggplot2-package/


## Exercícios {#Exercícios_07}

1. Suponha a variável v2=rnorm(150,1,2). Represente-a em um gráfico de linhas. ([Solução_7.01])
2. No gráfico do item 1, inclua outra série, v3=rnorm(150,1,4), em verde escuro. As duas series ficaram bem representadas? ([Solução_7.02])
3. Sejam os dados referenes a tres marcas de carros.Faça um gráfico de pontos identificando cada marca. ([Solução_7.03])

Marca | Vel | Dist
------| -----|----------
A | 4 | 2
B | 10 | 18
C | 15 | 20
-------------------

4. Inclua mais um resultado no gráfico do item 03. Marca D, Velocidade 35 e Distância 25. Use a cor amarela. ([Solução_7.04])

5. Faça um gráfico de pontos relacionando x e y identificando por cores os grupos **grp**. (dados simulados - slide *Criando dados Simulados*) ([Solução_7.05])



## Solução_01
1. Suponha a variável v2=rnorm(150,1,2). Represente-a em um gráfico de linhas.

```{r}
set.seed(999)
v2=rnorm(150,1,2)

plot(v2,type="l",col="seagreen4",lty=4, lwd=2 )

```
[Retorna](#Exercícios_07)



## Solução_02 Parte 01
2. No gráfico do item 1, inclua outra série, v3=rnorm(150,1,4), em verde escuro. As duas series ficaram bem representadas?

```{r}
set.seed(999)
v2=rnorm(150,1,2)
v3=rnorm(150,1,4)

plot(v2,type="l",col="seagreen4",lty=4, lwd=2 )
lines(v3,col="peachpuff4", lty=5,lwd=1) #valores 
#fora dos limites.  v3 mal representada no gráfico.
#V3 tem maior amplitudea que v2
```

## Solução_02 Parte 02
```{r}
lim=range(c(v3,v2))

plot(v2,type="l",col="seagreen4",lty=4, lwd=2 ,ylim=lim)
lines(v3,col="peachpuff4", lty=5,lwd=1) 

```
[Retorna](#Exercícios_07)



## Solução_3
3. Sejam os dados referenes a três marcas de carros.Faça um gráfico de pontos identificando cada marca.
```{r}
Vel=c(4,10,15);Dist=c(2,18,20)
plot(Vel,Dist,pch=c(3,15,17),col="salmon4")
text(Vel,Dist,c("A","B","C"),pos=c(3,2,1))
```
[Retorna](#Exercícios_06)



## Solução_4 - Parte 01 
4. Inclua mais um resultado no gráfico do item 03. Marca D, Velocidade 35 e Distância 25. Use a cor amarela.

```{r}
Vel=c(4,10,15);Dist=c(2,18,20)
plot(Vel,Dist)
text(Vel,Dist,c("A","B","C"),pos=c(3,2,1))
text(35,25,"D", col="yellow") # esta fora da janela gráfica
```

## Solução_04 - Parte 02
```{r}
# Corrigindo
Vel=c(4,10,15,35);Dist=c(2,18,20,25)
plot(Vel,Dist,type="n")
points(Vel[1:3],Dist[1:3],pch=c(3,15,17))
text(Vel[1:3],Dist[1:3],c("A","B","C"),pos=c(3,2,1))
points(Vel[4],Dist[4], col="yellow4",pch=19)
text(Vel[4],Dist[4],"D", pos=1,col="yellow3") # esta fora da janela gráfica

```
[Retorna](#Exercícios_07)

## Solução_5

5. Faça um gráfico de pontos relacionando x e y identificando por cores os grupos grp. (dados fictícios usados como exemplo)
```{r}
#sendo o objeto dados:
dados=data.frame(grp,x,y)
# quantos grupos e tamanho dos grupos
table(dados$grp) 

# Plot (forma geral)
plot(dados[,c(2,3)],type="n")
points(dados[dados$grp==1,c(2,3)],col=1)
points(dados[dados$grp==2,c(2,3)],col=2)
points(dados[dados$grp==3,c(2,3)],col=3)
points(dados[dados$grp==4,c(2,3)],col=4)
points(dados[dados$grp==5,c(2,3)],col=5)
```

## Solução_5- Forma alternativa
```{r}
# Plot (uma forma alternativa)
# usando o split
gp=split(dados[,c(2,3)],grp)

#plot(dados[,c(2,3)],type="n")
#points(gp$`1`,col=1)
plot(gp$`1`,xlim=c(range(dados[,"x"])),ylim=c(range(dados[,"y"])))
points(gp$`2`,col=2)
points(gp$`3`,col=3)
points(gp$`4`,col=4)
points(gp$`5`,col=5)
```
[Retorna](#Exercícios_07)
