# Trabalhando com Texto 

## Concatena caracteres *paste()*

Concatena caracteres:
```{r}
x= "Estatística"
paste(x,"Computacional")
```

## *paste()* - separação de palavras

Concatena caracteres:

- sem espaço entre palavras *paste(x,"Computacional",sep="")*
`r paste(x,"Computacional",sep="")`

- outros separadores entre palavras *paste(x,"Computacional",sep=";")*
`r paste(x,"Computacional",sep=";")`


## Subdivide caracteres - *strsplit()*


```{r}
x=c("romualdo/ronaldo")
strsplit(x,"/")
```




## Substitui caracteres - *sub()*

Substitui caracteres:

```{r}
x=c("romualdo", "ronaldo")
sub("r","R",x)

#veja também o gsub()
```

## Número de caracteres - *nchar()*


```{r}
x= c("caracter","outro caracter")
nchar(x)
```



## Subdividindo palavras - *substr()*


```{r}
x=c("nome01","nome02")
substr(x, start=1, stop=4)
```

## *substr()*

```{r}
x=c("nome01","nome02")
substr(x, start=5,stop=6)
```


## combinação formatada - *sprintf()*

```{r}
a <- seq(1,101,25)
sprintf("%03d", a)

sprintf("name_%03d", a)
```


## Maiúsculas - *toupper() e tolower()*

```{r}
x= c("maiuscula", "minuscula")
# tudo minúsculo
toupper(x)
```

## Minúsculas - tolower()*

```{r}
x= c("MAIUSCULA","MINUSCULA")
tolower(x)


```

## Exercício {#Exercícios_04}

1. Seja o vetor de códigos x = 0012,0013,0014,0015. Construa um novo vetor incluindo o prefixo 33 a cada elemento de x.([Solução_4.01])

2. Sejam os usuários de um sistema: alm33, jcc41 e wrg17. Construa um vetor com os e-mails sabendo que o provedor  é o "gmai.com". ([Solução_4.02])

3. E um diretório tem os arquivos Aj1.csv,Aj2.xls,Bf1.csv,bf2.csv,Bg3.xls. Quantos são os "xls" e os "csv". Construa uma tabela. ([Solução_4.03]) 

4. Uma lista de nomes: jose, antonio, paula e marita devem iniciar com maiúscula. Construa um programa para isso. ([Solução_4.04])

5. Seja o vetor com o nome de tabelas: tabela1,tabela2,tabela11,tabela101. Crie um vetor com o nome das tabelas. Ordene de forma crescente. A tabela101 é a última? Como deve ser arrumado a nomenclatura das tabelas para correta ordenação? ([Solução_4.05])
 





## Solução_4.01
1. Seja o vetor de códigos x = 0012,0013,0014,0015. Construa um novo vetor incluindo o prefixo 33 a cada elemento de x.
```{r}
x=c("0012","0013","0014","0015")
paste("33",x,sep="")
```
[Retorna](#Exercícios_04)

## Solução_4.02
2. Sejam os usuários de um sistema: alm33, jcc41 e wrg17. Construa um vetor com os e-mails sabendo que o provedor  é o "gmai.com".
```{r}
user=c("alm33", "jcc41", "wrg17")
email=paste(user,"gmail.com",sep="@")
```
[Retorna](#Exercícios_04)

## Solução_4.03
3. E um diretório tem os arquivos Aj1.csv,Aj2.xls,Bf1.csv,bf2.csv,Bg3.xls. Quantos são os "xls" e os "csv". Construa uma tabela.
```{r}
files=c("A1.csv","A2.xls","B1.csv","b2.csv","B3.xls")
sep_file=strsplit(files,"[.]")
extent=unlist(sep_file)[c(2,4,6,8,10)]
table(extent)
```
[Retorna](#Exercícios_04)

## Solução_4.04
4. Uma lista de nomes: jose, antonio, paula e marita devem iniciar com maiúscula. Construa um programa para isso.
```{r}
nomes=c("jose", "antonio", "paula" , "marita")
substr(nomes,1,1)=toupper(substr(nomes,1,1))
nomes
```
[Retorna](#Exercícios_04)

## Solução_4.05
5. Seja o vetor com o nome de tabelas: tabela1,tabela2,tabela11,tabela101. Crie um vetor com o nome das tabelas. Ordene de forma crescente. A tabela101 é a última? Como deve ser arrumado a nomenclatura das tabelas para correta ordenação?

```{r}
tabelas=c("tabela1","tabela2","tabela11","tabela101")
sort(tabelas)
# tabela101 é a segunda (ordem lexicográfica)
ord=sub("tabela","",tabelas)
ord
sprintf("tabela_%03i", as.numeric(ord)) 
```
[Retorna](#Exercícios_04)










# Trabalhando com Datas 


## *as.Date()*

Transformando *character* em *Date*

```{r}
xd = as.Date("2017-09-13")
xd
class(xd)
```

## *as.Date()* formato

```{r}
xd = "2017/09/13"
as.Date(xd, "%Y/%m/%d")
```

## *as.Date()* formato

```{r}
xd = "13/09/17"
as.Date(xd, "%d/%m/%y")
```

## *weekdays()*

```{r}
xd = as.Date("2017-09-13")
weekdays(xd)
```

## Soma e Subtração com datas

```{r}
xd + 7
```

## Sequencias de datas

```{r}
xd+ 0:6
```

## Datas com *seq()*

```{r}
ini=as.Date("2015-01-01")
xm = seq(ini, by="6 months", length.out=6)
xm

```

## *months()*

```{r}
months(xm)
```

## data do sistema operacional

```{r}
Sys.Date()
```

## data do sistema operacional (format)

```{r}
format(Sys.Date(), "%d %b %Y") 
```

## Data e hora

```{r}
## read in date/time info in format 'm/d/y h:m:s'
dates <- c("02/27/92", "02/27/92", "01/14/92", "02/28/92", "02/01/92")
times <- c("23:03:20", "22:29:56", "01:03:30", "18:21:03", "16:56:26")
x <- paste(dates, times)
strptime(x, "%m/%d/%y %H:%M:%S")

```




## funções com datas

- são dependentes das configurações do comptador (local, lingua...)
- para mais informações sobre formatação de data e hora (*?strptime*)


## Exercícios {#Exercícios_05}

1. Crie o vetor de datas: 10.09.17, 11.09.17, 12.09.17, 13.09.17. ([Solução_5.01])

2. Usando o vetor do item 01. Quantos dias úteis tem no referido mês? ([Solução_5.02])

3. Construa um programa para calcular o tempo, em dias, de uma data de referencia até o dia de hoje. Quantos dias faltam para o mundial da Russia (15 de julho de 2018). ([Solução_5.03])


## Solução_5.01
1. Crie o vetor de datas: 10.09.17, 11.09.17, 12.09.17, 13.09.17.
```{r}
x=as.Date(c("10.09.17", "11.09.17", "12.09.17", "13.09.17"),"%d.%m.%y")
```
[Retorna](#Exercícios_05)

## Solução_5.02
2. Usando o vetor do item 01. Quantos dias úteis tem no referido mês?
```{r}
x1=c(x-9,x,x+17 )
weekdays(x1)
```
[Retorna](#Exercícios_05)

## Solução_5.03
3. Construa um programa para calcular o tempo, em dias, de uma data de referencia até o dia de hoje. Quantos dias faltam para o mundial da Russia (15 de julho de 2018).
```{r}
as.Date("2018-07-15")-Sys.Date()
```
[Retorna](#Exercícios_05)




