
```{r include=FALSE}
# This is an R setup chunk, containing default options applied to all other chunks
library(knitr)
# This sets the chunk default options
opts_chunk$set(echo=TRUE, cache=FALSE, collapse=TRUE, error=FALSE, prompt=TRUE,fig.align = "center")
# This sets the chunk display theme
thm <- knit_theme$get("edit-kwrite")
knit_theme$set(thm)
# This sets some display options
options(digits=3)
options(width=40)
```



## Vetores
- É uma seqüências ordenada de elementos de mesmo modo
- *modo* -> \{*character, numeric, logic, Date*\}

## Criando Vetores
- Criando vectores com valores predeterminados - **c()**
```{r}
# criação: função é c(), abreviatura de 
#                                  concatenate
# vetor de caracter
names = c("Ana", "Lisa", "Paula", "Carlos")
#criação de um vetor de números
ages = c(21, 15, 34, 30, 54, 44, 34)
names
ages

```


## Vetor: Sequencia de Inteiros

```{r}
x_int = 1:10

```

## Vetor: Sequencia numérica regular

```{r}
x_num1 = seq (1, 10, by = 0.5)
x_num1

x_num2 = seq(1, 10, length = 15)
x_num2

```
## Comprimento do Vetor

```{r}
length(x_num2)
```

## Selecionando elementos de um Vetor
```{r}
ages
ages[3] # obtendo o valor da posição 3
ages[3:6] # obtendo os valor da posição 3 a 6
# obtendo os valores em posições específicas
ages[c(2, 4, 5)] 
```

## Excluindo elementos de um Vetor
```{r}
ages
# excluindo o valor da posição 3
ages[-3] 
# excluindo os valor da posição 2 a 5
ages[-(2:5)]
# excluindo os valores em posições específicas
ages[-c(2, 4, 5)] 
```


## Substituindo elementos de um Vetor
```{r}
ages
# substituindo  o valor da posição 3
ages[3] = 99 
#obtendo os valores em posições específicas
ages[c(2, 4)] = c(98, 100) 
```


## Operações com vetor
```{r}
# gera a sequencia somando 1 
1:5 + 1 

```
- o R executa a operação repetindo os valores do menor elemento até coincidir com o maior.


## Recycling Rule 
- o R executa uma operação reutilizando os valores do menor elemento até coincidir com o maior. (gera um *warnnig*)

```{r}
1:5 + 1:3 

```



## Acrescentando um valor
```{r}
# acrescentando valores em ages
ages
ages = c(ages, 15)
ages

```

## Ordenando Vetores
```{r comment="#"}
ages
# ordena os elementos
sort(ages)  

```


## Permutação que ordena o vetor
```{r}
# um vetor 
x= c(7,2,4)
x

# permutação que ordena o vetor
# são as posições no vetor x
order(x)

```



## Permutação que ordena o vetor
```{r}
ages
p_ord = order(ages)
p_ord
ages[p_ord] #ordena ages pelo ordem de names
```

## Exercícios_02 {#Exercícios_02}

1. Crie uma sequencia regular de valores entre 0 e 3 a cada 0.25. [Solução](#19) 
2. Crie outro vetor com uma sequencia de 1 a 3 com 20 elemento. Faça a subtração do vetor da questão 1 e do vetor que acabou de criar. [Solução](#20)
3. No vetor resultante no item 2, qual a posição do menor e do maior valor?[Solução](#21)
4. Ordene o vetor do item 2 e separe em dois objetos os 3 menores e os 3 maiores valores[Solução](#22)
5. Rearranje o vetor **x = 1:30** de forma que o novo vetor inicie com os valores das posições 25 e 29 e termine como os valores da posições 15 a 22. [Solução](#23)
6. Ordene o vetor do item 2 de forma decrescente. [Solução](#24)


## Exercícios_02 - continuação {#Exercícios_02.1}

7. Crie um vetor de tamanho 20, onde todos os elementos tem valor 25.[Solução](#25)

8. Crie um vetor de tamanho 20, onde os 8 primeiros tem valor 20 e os demais valor 37.[Solução](#26)

9. Crie um vetor tamanho 7 com valores na sequencia 3,7,11.[Solução](#27)


## Soluções da Lista de Exercícios R - Vetores


## Solução_2.01
1. Crie uma sequência regular de valores entre 0 e 3000 a cada 0.25.

```{r}
e1 = seq(0, 3, by = 0.25)
e1[1:5]
```
[Retorna](#19)

## Solução_2.02
Crie outro vetor com uma sequencia de 1 a 3 com 20 elemento. Faça a subtração do vetor da questão 1 e do vetor que acabou de criar.
```{r}
e2 = seq(1, 3, length = 20)
e2[1:5]
e12 = e1 - e2 #vetores com tamanhos diferentes
e12[1:5]
```
[Retorna](#20)

## Solução_2.03
3. No vetor resultante no item 2, qual a posição do menor e do maior valor?

```{r}

# posição do menor
order(e12)[1]

# posição do maior
order(e12)[length(e12)]
```
[Retorna](#21)

## Solução_2.04

4. Ordene o vetor do item 2 e separe em dois objetos os 3 menores e os 3 maiores valores

```{r}
N = length(e12)
e12_maiores = sort(e12)[(N - 2):N]
e12_maiores
e12_menores = sort(e12)[1:3]
e12_menores
```
[Retorna](#22)


## Solução_2.05

5. Rearranje o vetor **x = 1:30** de forma que o novo vetor inicie com os valores das posições 25 e 29 e termine como os valores da posições 15 a 22. 

```{r}
x=1:30
e5 = x[c(25, 29, 
       (1:length(x))[-c(25, 29, 15:22)], 15:22)]
e5
```
[Retorna](#23)

## Solução_2.06
6. Ordene o vetor do item 5 de forma decrescente.
```{r}
e6=sort(e5, decreasing = TRUE)
e6
```
[Retorna](#24)

## Solução_2.07

7. Crie um vetor de tamanho 20, onde todos os elementos tem valor 25.


```{r}
e7=rep(25,20)
e7
```
[Retorna](#25)


## Solução_2.08
8. Crie um vetor de tamanho 20, onde os 8 primeiros tem valor 20 e os demais valor 37.


```{r}
e8=rep(c(12,4,13,33,121), length=240)
length(e8)

```
[Retorna](#26)

## Solução_2.09
9. Crie um vetor tamanho 7 com valores na sequencia 3,7,11.


```{r}
e9=rep(c(3,7,11),7)
e9
```
[Retorna](#27)



