
```{r include=FALSE}
# This is an R setup chunk, containing default options applied to all other chunks
library(knitr)
# This sets the chunk default options
opts_chunk$set(echo=TRUE, cache=FALSE, collapse=TRUE, error=FALSE, prompt=TRUE,fig.align = "center")
# This sets the chunk display theme
thm <- knit_theme$get("edit-kwrite")
knit_theme$set(thm)
# This sets some display options
options(digits=3)
options(width=40)
```

# Principais Estruturas
- Vetores
- Matrizes
- Data Frame
- Listas
- Factor


# Vetores
- É uma seqüências ordenada de elementos de mesmo modo
- *modo* -> \{*character, numeric, logic, Date*\}

## Criando Vetores
- Criando vectores com valores predeterminados - **c()**
```{r}
# criação: função é c(), abreviatura de concatenate
# vetor de caracter
names = c("Ana", "Lisa", "Paula", "Carlos")
#criação de um vetor de números
ages = c(21, 15, 34, 30, 54, 44, 34)

names
ages

```


## Vetor: Sequencia de Inteiros

```{r}
x_int = 1:10

```

## Vetor: Sequencia numérica regular

```{r}
x_num1 = seq (1, 10, by = 0.5)
x_num1

x_num2 = seq(1, 10, length = 40)
x_num2

```
## Comprimento do Vetor

```{r}
length(x_num2)
```

## Selecionando elementos de um Vetor
```{r}
ages
ages[3] # obtendo o valor da posição 3
ages[3:6] # obtendo os valor da posição 3 a 6
# obtendo os valores em posições específicas
ages[c(2, 4, 5)] 
```

## Excluindo elementos de um Vetor
```{r}
ages
ages[-3] # excluindo o valor da posição 3
ages[-(2:5)] # excluindo os valor da posição 2 a 5
# excluindo os valores em posições específicas
ages[-c(2, 4, 5)] 
```


## Substituindo elementos de um Vetor
```{r}
ages
ages[3] = 99 # substituindo  o valor da posição 3
# obtendo os valores em posições específicas
ages[c(2, 4)] = c(98, 100) 
```


## Operações com vetor
```{r}
1:5 + 1 # gera a sequencia e soma 1

```
- o R executa a operação repetindo os valores do menor elemento até coincidir com o maior.


## Recycling Rule 
- o R executa uma operação reutilizando os valores do menor elemento até coincidir com o maior. (gera um *warnnig*)

```{r}
1:5 + 1:3 

```



## Acrescentando um valor
```{r}
# adicionando valores em ages
ages
ages = c(ages, 15)
ages

```

## Ordenando Vetores
```{r comment="#"}
ages
sort(ages) #ordena os elementos 

```


## Permutação que ordena o vetor
```{r}
ages
p_ord = order(ages)
p_ord
ages[p_ord] #ordena ages pelo ordem de names
```

# Exercícios_02 {#Exercícios_02}

1. Crie uma sequencia regular de valores entre 0 e 3000 a cada 0.25. [Solução](#19) 
2. Qual o tamanho do vetor criado no item 1? [Solução](#20)
3. Crie outro vetor com uma sequencia de 1 a 3000 com 20 elemento e subtraia do vetor da questão 1. [Solução](#21)
4. No vetor resultante no item 3, qual a posição do menor e do maior valor?[Solução](#22)
5. Ordene o vetor do item 3 e separe em dois objetos os 10 menores e os 10 maiores valores[Solução](#23)
6. Crie um vetor com uma sequencia de inteiros de 1 a 100.[Solução](#24)



## Exercícios_02- continuação {#Exercícios_02_cont}

7. Rearranje o vetor do item 6 de forma que o novo vetor inicie com os valores das posições 25 e 50 e termine como os valores da posições 60 a 72. [Solução](#25)
8. Ordene o vetor do item 7 de forma decrescente. [Solução](#26)
9. Crie um vetor de tamanho 200, onde os 80 primeiros tem valor 20 e os demais valor 37.
10. Crie um vetor tamanho 240 com valores na sequencia 12,4,13,33,121.


## Soluções da Lista de Exercícios R - Vetores


## Solução_2.01
1. Crie uma sequência regular de valores entre 0 e 3000 a cada 0.25.

```{r}
e1 = seq(0, 3000, by = 0.25)
e1[1:5]
```
[Retorna](#17)

## Solução_2.02
2. Qual o tamanho do vetor criado no item 1?
```{r}
length(e1)
```
[Retorna](#17)

## Solução_2.03
3. Crie outro vetor com uma sequencia de 1 a 3000 com 20 elemento e subtraia do vetor da questão 1.
```{r}
e3 = seq(1, 3000, length = 20)
e3[1:5]
e13 = e1 - e3  # vetores com tamanhos diferentes - mensagem "longer object ..."
e13[1:5]
```
[Retorna](#17)

## Solução_2.04
4. No vetor resultante no item 3, qual a posição do menor e do maior valor?

```{r}

# posição do menor
order(e13)[1]

# posição do maior
order(e13)[length(e13)]
```
[Retorna](#17)

## Solução_2.05
5. Ordene o vetor do item 3 e separe em dois objetos os 10 menores e os 10 maiores valores.
```{r}
N = length(e3)
e3_maiores = sort(e3)[(N - 9):N]
e3_maiores
e3_menores = sort(e3)[1:10]
e3_menores
```
[Retorna](#17)

## Solução_2.06
6. Crie um vetor com uma sequência de inteiros de 1 a 100.
```{r}
e6 = 1:100
```
[Retorna](#17)

## Solução_2.07
7. Rearranje o vetor do item 6 de forma que o novo vetor inicie com os valores das posições 25 e 50 e termine como os valores da posições 60 a 72.
```{r}
e7 = e6[c(25, 50, (1:length(e6))[-c(25, 50, 60:72)], 60:72)]
e7
```
[Retorna](#17)

## Solução_2.08
8. Ordene o vetor do item 7 de forma decrescente.
```{r}
sort(e7, decreasing = TRUE)
```
[Retorna](#17)

## Solução_2.09
9. Crie um vetor de tamanho 200, onde os 80 primeiros tem valor 20 e os demais valor 37.
```{r}
rep(c(20,37),c(80,120))
```
[Retorna](#17)


## Solução_2.10
10. Crie um vetor tamanho 240 com valores na sequencia 12,4,13,33,121.

```{r}
x=rep(c(12,4,13,33,121), length=240)
length(x)
# observe que rep(c(12,4,13,33,121),240) da um resultado diferente
```
[Retorna](#17)
